【裁判字號】    95,訴,2600
【裁判日期】    951113
【裁判案由】    毒品危害防制條例
【裁判全文】
臺灣高雄地方法院刑事判決              95年度訴字第2600號
公  訴  人  臺灣高雄地方法院檢察署檢察官
被      告  甲○○
上列被告因毒品危害防制條例案件，經檢察官提起公訴（95年度
毒偵字第5349號），被告於準備程序中就被訴事實為有罪之陳述
，經告以簡式審判之旨，本院合議庭裁定由受命法官獨任進行簡
式審判程序，判決如下：
    主  文
甲○○施用第一級毒品，累犯，處有期徒刑拾月。扣案之海洛因
壹包（淨重零點零五公克）沒收銷燬。
    事  實
一、甲○○前因竊盜、搶奪及違反毒品危害防制條例案件，經本
    院分別以91年度易字第2412號、92年度簡上字第572號、92
    年度簡字第4843號、93年度訴字第473號，各自判處有期徒
    刑5 月、6月、6月、8月確定，上開4罪接續執行至民國94年
    9月30日縮刑期滿執行完畢。又因施用毒品案件，經本院以
    91年度毒聲字第5874號裁定送觀察、勒戒後，因認無繼續施
    用毒品之傾向，於91年10月25日釋放出所而執行完畢，並經
    台灣高雄地方法院檢察署檢察官以91年度毒偵字第2897號處
    分書為不起訴處分確定在案。詎仍不知悔改，復基於施用第
    1級毒品海洛因之犯意，自95年6月7日某時起至同年月14 日
    晚上6時許回溯24小時某時止，以將海洛因放入針筒施打於
    又小腿之方式，在高雄市○○區○○街26之13號住處施用第
    1級毒品海洛因多次。嗣於95年6月14日晚上6時許，在高雄
    市○○區○○街18巷巷口，因形跡可疑，為警盤檢後，查獲
    其持有第1 級毒品海洛因1 小包（淨重0.05公克），經採尿
    送驗後，始查獲上情。
二、案經高雄市政府警察局左營分局報告臺灣高雄地方法院檢察
    署檢察官偵查起訴。
    理  由
一、被告甲○○因施用毒品案件，經本院以91年度毒聲字第5874
    號裁定送觀察、勒戒後，因認無繼續施用毒品之傾向，於91
    年10月25日釋放出所而執行完畢，有臺灣高等法院被告前案
    記錄表在卷可稽，其於5 年內再度施用毒品，已合於毒品危
    害防制條例第23條第2 項之規定，應依法論科。又本件被告
    所犯為死刑、無期徒刑或最輕本刑為3 年以上有期徒刑以外
    之罪，其於準備程序中就被訴事實為有罪之陳述，經法官告
    知簡式審判程序之旨，並聽取公訴人之意見後，依刑事訴訟
    法第273 條之1 第1 項規定，裁定由受命法官獨任進行簡式
    審判程序，合先敘明。
二、訊據被告對上開犯行均坦承不諱，被告之尿液經具備鑑定尿
    液中毒品反應專業能力之高雄市立凱旋醫院以酵素免疫分析
    法初步檢驗，再以氣相層析質譜儀法確認檢驗，均呈嗎啡陽
    性反應，有該院95年6 月26日濫用藥物尿液檢驗報告、高雄
    市政府左營分局95年度查獲煙毒案件尿液送驗代碼--姓名對
    照管制表各1 份可資參照。而人體施用第一級毒品海洛因後
    ，可於2 至4 天內自尿液驗出嗎啡之醫學經驗，亦經行政院
    衛管制藥品管理局91年10月3 日管檢字第110436號函文釋示
    明確。扣案之白色粉末經具備檢驗毒品成分專業能力之法務
    部調查局以化學呈色法及氣相層析質譜儀法鑑定後，確認係
    第一級毒品海洛因，有該局95年6 月14日調科壹字第220023
    677 號鑑定通知書在卷可稽。足證被告出於任意性之自白與
    事實相符，從而本件事證明確，被告犯行已堪認定。
三、查被告行為後，刑法於94年2月2日修正公布，於95年7月1日
    施行，而修正後刑法第2條第1項之規定，係規範行為後法律
    變更所生新舊法律比較適用之準據法，於修正後刑法施行後
    ，應適用修正後刑法第2條第1項之規定，為「從舊從輕」之
    比較。另於比較時應就罪刑有關之共犯、未遂犯、想像競合
    犯、牽連犯、連續犯、結合犯，以及累犯加重、自首減輕暨
    其他法定加減原因（如身分加減）與加減比例等一切情形，
    本於統一性及整體性原則，綜其全部罪刑之結果而為比較，
    有最高法院95年5 月23日刑事庭第8 次會議決議可資參照。
    而修正前刑法第47條規定，只需受徒刑執行完畢5 年內再犯
    有期徒刑以上之罪，無論係故意或過失犯罪均為累犯，應加
    重其刑，而修正後刑法第47條第1 項，必須「故意」犯罪方
    能構成累犯，本件被告係故意犯罪，無論新舊法均構成累犯
    ，新法對被告並無有利之處。本件應適用修正前之舊法處斷
    。
四、按刑事法若干犯罪行為態樣，本質上原具有反覆、延續實行
    之特徵，立法時既予特別歸類，定為犯罪構成要件之行為要
    素，則行為人基於概括之犯意，在密切接近之一定時、地持
    續實行之複次行為，倘依社會通念，於客觀上認為符合一個
    反覆、延續性之行為觀念者，於刑法評價上，即應僅成立一
    罪，有最高法院95年度台上字第1079號判決可資參照。蓋此
    種犯罪，只需包括論以一罪，已足以評價其不法內涵，無須
    另論以數罪，此即學理上所稱「集合犯」。而施用毒品具成
    癮性，甚難戒斷，施用者為追求快感並避免毒癮發作之痛苦
    ，須持續、密接施用毒品以解癮，是施用毒品行為，本質上
    具有反覆實施之特性，而多次施用毒品之犯行，社會通念亦
    認為客觀上符合一個反覆、延續性之行為觀念。又被告前經
    觀察、勒戒，已如前述，其於勒戒完畢後仍為本件多次施用
    毒品犯行，顯已具成癮之病患人格特質，主觀上當有不斷施
    用之犯意。綜上所述，被告犯行已符合集合犯之要件，揆諸
    上開說明，應認僅成立一罪。末按本件以集合犯論處，雖與
    先前實務見解認係成立連續犯不同，然此僅屬法律見解之變
    更，與新舊法比較無涉，附此敘明。
五、核被告所為，係犯毒品危害防制條例第10條第1 項之施用第
    一級毒品罪，其持有毒品之低度行為應為施用毒品之高度行
    為所吸收，不另論罪。被告前因竊盜、搶奪及違反毒品危害
    防制條例案件，經本院分別以91年度易字第2412號、92年度
    簡上字第572 號、92年度簡字第4843號、93年度訴字第473
    號，各自判處有期徒刑5 月、6 月、6 月、8 月確定，上開
    4 罪接續執行至民國94年9 月30日縮刑期滿執行完畢，有臺
    灣高等法院被告前案紀錄表在卷可稽，其於執行完畢後5 年
    內故意再犯本件有期徒刑以上之罪，為累犯，應依刑法第47
    條加重其刑。爰審酌被告施用毒品，觀察勒戒不起訴處分後
    猶不知悔悟，犯罪之動機、目的、施用期間、次數、所生身
    心之危害，犯罪後之態度等一切情狀，量處如主文所示之刑
    。扣案之海洛因為毒品危害防制條例所定之第一級毒品，應
    依該條例第18條第1 項前段沒收銷燬之。
據上論斷，應依刑事訴訟法第273 條之1 第1 項、第299 條第1
項前段，毒品危害防制條例第10條第1 項、第18條第1 項前段，
刑法第11條前段、第2 條第1 項前段、第47條，判決如主文。
本案經檢察官乙○○到庭執行職務。
中    華    民    國    95    年    11    月    13    日
                  刑事第九庭    法  官  王奕勛
以上正本證明與原本無異。
如不服本判決，應於收受送達後10日內向本院提出上訴書狀。
中    華    民    國    95    年    11    月    13    日
                                書記官  陳心儀
毒品危害防制條例第10條
施用第一級毒品者，處 6 月以上 5 年以下有期徒刑。
施用第二級毒品者，處 3 年以下有期徒刑。


司法院資訊處製作；財團法人民間司法改革基金會備份。
